【裁判字號】    95,交易,463
【裁判日期】    951229
【裁判案由】    業務過失傷害
【裁判全文】
臺灣桃園地方法院刑事判決             95年度交易字第463號
公  訴  人  臺灣桃園地方法院檢察署檢察官
被      告  甲○○
上列被告因業務過失傷害案件，經檢察官提起公訴（九十五年度
偵字第七三七六號），被告於本院準備程序進行中，就被訴事實
為有罪之陳述，經本院告知簡式審判程序意旨，並聽取公訴人及
被告之意見後，本院合議庭裁定由受命法官獨任依簡式審判程序
審理，本院判決如下：
    主  文
甲○○從事業務之人，因業務上之過失傷害人，處拘役肆拾日，
如易科罰金，以參佰元折算壹日。
    事  實
一、甲○○係位於苗栗縣竹南鎮○○路二十九巷十七號「弘翔砂
    場」之司機，平日以駕車載運砂石為業，為從事駕駛業務之
    人。其於民國九十四年十月二十六日下午十三時三十分許，
    駕駛車牌號碼Ｆ三－七一二號營業用大貨車，沿桃園縣龍潭
    鄉○○路由石門方向往龍潭方向行駛，行經中正路與民生路
    口時，本應注意汽車行駛至交岔路口，轉彎車應讓直行車先
    行，且應注意車前狀況，隨時採取必要之安全措施，而依當
    時天候晴，日間有自然光，路面乾燥無缺陷，道路無障礙物
    ，視距良好，並無不能注意之情形，詎甲○○竟貿然左轉，
    未讓直行車先行，適有乙○○騎乘車牌號碼ＥＷＨ－六七七
    輕型機車，沿中正路由龍潭往石門方向行駛，亦疏未注意車
    前左側適有甲○○駕駛上開車輛左轉之狀況，致二車發生碰
    撞，造成乙○○人車倒地，並受有左眉三處併疤痕之傷害。
    甲○○於肇事後在未被有偵查犯罪職務之公務員發覺前，留
    在現場向前往處理之桃園縣政府警察局交通隊警員龍潭小隊
    警員林明信承認為肇事人，自首上情，接受裁判。
二、案經乙○○訴由桃園縣政府警察局龍潭分局報告臺灣桃園地
    方法院檢察署檢察官偵查後起訴。
    理   由
一、上開犯罪事實，業據被告甲○○於本院審理時坦承不諱，核
    與卷附道路交通事故現場圖、道路交通事故調查報告表及現
    場相片七張所示跡證相符，而被害人乙○○因此受有前揭傷
    害情形，則有國軍桃園總醫院附設民眾診療服務處診斷證明
    書一紙在卷可稽，此外，本件經送請臺灣省桃園縣區車輛行
    車事故鑑定委員會鑑定，亦同認被告有轉彎車未讓直行車先
    行之肇事原因，有該委員會桃縣行字第○九五五二○二六三
    六號函及後附鑑定意見書各一件可資佐證。且按汽車行駛至
    交岔路口時，轉彎車應讓直行車先行。道路交通安全規則第
    一百零二條第一項第六款本文載有明文。被告駕車本應注意
    上述道路交通安全事項，再依附卷之交通事故調查報告表所
    載，本件肇事時天候晴、光線為日間自然光線、路面狀態乾
    燥、無缺陷，且無障礙物視距良好等情形，並無不能注意之
    情事，詎被告竟疏未注意來車逕自左轉，以致肇事致人受傷
    ，堪見被告之駕車失當行為，是被告顯有過失迨屬無疑；又
    被告過失駕駛行為核與告訴人之乙○○傷害結果間，具有相
    當因果關係，是被告自白與事實相符，可採為本案論罪科刑
    之基礎。綜上所述，本件事證明確被告過失傷害犯行洵堪認
    定。
二、論罪科刑部分：
  (一)被告行為後，刑法及刑法施行法部分條文業經修正公布，並
    均於九十五年七月一日施行。修正後刑法第二條第一項之規
    定，係規範行為後法律變更所生新舊法律比較適用之準據法
    ，於修正後刑法施行後，應適用修正後刑法第二條第一項規
    定之從舊從輕之原則為比較，適用最有利於行為人之法律。
    查本件被告行為後，相關刑法規定變更如下：
  (1)關於刑法第二百八十四條第二項前段業務過失傷害之法定罰
    金刑最低部分，由修正前刑法第三十三條第五款規定為銀元
    一元以上，依罰金罰鍰提高標準條例第一條前段提高為十倍
    （提高後折算為新臺幣三十元），修正後刑法第三十三條第
    五款則修正為新臺幣一千元以上，以百元計算。
  (2)刑法第六十二條自首之規定，修正前之規定為：「對於未發
    覺之罪自首而受裁判者，減輕其刑。但有特別規定者，依其
    規定」，現行刑法之規定則為：「對於未發覺之罪自首而受
    裁判者，得減輕其刑。但有特別規定者，依其規定」，是現
    行刑法將原本自首「應」減輕其刑之規定改為「得」減輕其
    刑。
  (3)經綜合比較，就罰金刑最低度部分，舊法金額較低，以舊法
    對被告較為有利，而關於自首部分，舊法規定必減輕其刑，
    對被告較為有利。綜上所述，舊法之規定對於被告較為有利
    ，本件應依新法第二條第一項前段之規定，適用舊法之規定
    論處。至於刑法第二百八十四條第二項業務過失傷害法定刑
    之貨幣單位及數額，依修正後刑法施行法第一條之一第一項
    、第二項前段規定，修正為貨幣單位為新臺幣，並就所定數
    額提高為三十倍，與修正前之貨幣單位以銀元計算，並依罰
    金罰鍰提高標準條例第一條前段之規定就其原定數額提高十
    倍後，再將銀元換算為新臺幣之比較結果，修正前後本罪法
    定罰金刑之最高度輕重相同，自無有利、不利之情形，即無
    比較適用之問題，尚非刑法第二條第一項所指之法律變更，
    故因應依一般法律修正原則，適用裁判時法（最高法院九十
    五年十一月七日刑事庭會議決議參照），附此序明。
  (二)被告任職於弘翔砂場，以駕駛汽車載運砂石為業，業據被告
    陳明，並有Ｆ三－七一二號營業用小貨車行照影本一張可資
    佐證，當係以駕駛為業務之人。是核被告所為，係犯行為時
    刑法第二百八十四條第二項前段之業務過失傷害罪。被告於
    警員林明信到場處理，尚不知孰為犯罪人時，主動向警員告
    知其為肇事車輛之駕駛人，自首而受裁判，此有桃園縣政府
    警察局道路交通事故肇事人自首情形紀錄表一份在卷足憑，
    是被告係對於尚未發覺之犯罪自首而受裁判，應依修正前刑
    法第六十二條前段規定，依法減輕其刑。爰審酌被告轉彎車
    未讓直行及未依規定注意車前狀況，隨時採取必要之安全過
    失情節，致告訴人受有前開之傷害，及被告於犯罪後雖有意
    願與告訴人和解，惟因雙方就和解金額無法達成一致致未能
    成立和解等一切情狀，量處如主文所示之刑。次查，易科罰
    金之折算標準部分，由修正前刑法第四十一條第一項前段規
    定（得以銀元一元以上三元以下折算一日），並依修正前罰
    金罰緩提高標準條例第二條規定提高一百倍為銀元一百元以
    上三百元以下（即新台幣三百元以上九百元以下）折算一日
    ，修正後刑法第四十一條第一項前段則修正為得以新台幣一
    千元、二千元或三千元折算一日（裁判時罰金罰鍰提高標準
    條例第二條並已刪除），比較之下，修正後之規定顯非較有
    利於行為人，依修正後刑法第二條第一項前段規定，此部分
    應適用行為時法，爰依修正前刑法第四十一條第一項前段、
    修正前罰金罰鍰提高標準條例第二條規定，併諭知對被告所
    宣告之刑易科罰金之折算標準。
據上論斷，應依刑事訴訟法第二百七十三條之一第一項、第二百
九十九條第一項前段，修正後刑法第二條第一項前段，刑法第二
百八十四條第二項前段，修正前刑法第六十二條前段、第四十一
條第一項前段，修正前罰金罰鍰提高標準條例第二條，刑法施行
法第一條之一第一項、第二項前段，判決如主文。
本案經檢察官董良造到庭執行職務。
中    華    民    國    95    年    12    月    29    日
                        臺灣桃園地方法院刑事第十庭
                                    法  官  柯姿佐
上正本證明與原本無異。如不服本判決，應於判決送達後10日內
向本院提出上訴狀（應附繕本），上訴於臺灣高等法院。
                                    書記官  蔡紫凌
中    華    民    國    96    年    1     月    4     日
中華民國刑法第284 條第2項（過失傷害罪）
從事業務之人，因業務上之過失傷害人者，處 1 年以下有期徒刑
、拘役或1 千元以下罰金，致重傷者，處 3 年以下有期徒刑、
拘役或2 千元以下罰金。


司法院資訊處製作；財團法人民間司法改革基金會備份。
